【裁判字號】    95,訴,283
【裁判日期】    951004
【裁判案由】    違反海關緝私條例
【裁判全文】
臺北高等行政法院判決
                                     95年度訴字第283號
                              .
原      告  甲○○
訴訟代理人  丙○○
被      告  財政部臺北關稅局
代  表  人  江安雄（局長）
訴訟代理人  丁○○
            乙○○
上列當事人間因違反海關緝私條例事件，原告不服財政部中華民
國94年11月25日台財訴字第 09400496130號訴願決定，提起行政
訴訟。本院判決如下：
    主  文
訴願決定及原處分均撤銷。
訴訟費用由被告負擔。
    事  實
壹、事實概要：
    緣原告於民國（以下同）92年 5月12日自澳洲搭乘長榮航空
    股份有限公司（以下簡稱長榮航空公司）第BR-316班機入境
    時，經被告關員根據臺灣臺南地方法院檢察署（以下簡稱臺
    南地檢署）檢察官及臺北市政府警察局士林分局人員通知，
    自原告所攜託運行李內之「CRABTREE & EVELYN」牌LAVEND-
    ER FLORAL WATER保養化妝水瓶內查獲液態K他命純質淨重1,
    079.37公克，係屬管制物品，原告顯有匿不申報，規避檢查
    之情事，被告爰依海關緝私條例第36條第1項及第39條第1項
    之規定，處系案貨物貨價1倍之罰鍰計新臺幣（以下同）410
    ,159元，涉案貨物併沒入之。原告不服，申請復查，未獲變
    更，提起訴願，遭駁回後，遂向本院提起行政訴訟。
貳、兩造聲明：
一、原告聲明：求為判決訴願決定及原處分均撤銷。
二、被告聲明：求為判決駁回原告之訴。
、兩造爭點：
    本件處分之對象應為原告或貨主？原告攜 K他命管制物品入
    境時，有無故意或過失？原告攜 K他命管制物品入境，有無
    匿不申報或規避檢查情事？被告驗估之貨價，是否實在？
一、原告陳述：
(一)、原告係經外甥女（李麗寧）所召募，與其餘34人參加弘鼎旅
    行社之92年5月7日至同年月12日之 「狂澳2003-黃金海岸農
    莊、樂園、國家公園六日遊」之旅行團，在返國之前晚（即
    同年月11日深夜約24時），由外甥女李麗寧告知，至領隊余
    玉鳳所住房間（即弘鼎旅行社之經理）交付原告5盒「CRAB-
    TREE & EVELYN」牌精油禮盒，每盒內裝精油6瓶（共30瓶）
    ，同時囑原告幫忙攜帶回台，經過事實如下：
１、原告係經由至親（外甥女李麗寧）招募成行，其本身從踏出
    校門，既從事旅遊業工作，原告全家 5口人，數十年來辦理
    出國事宜（包含簽證、換照、臺胞證、探親、旅遊…等）均
    委其辦理。原告被召募參團，期間均以電話聯繫（前後約10
    通），前後未逾15日即成行，且亦未受邀參加說明會。
２、原告自始認為本團性質，為國內處SARS期間，諸多國家均拒
    收亞洲遊客（含本國），旅行社為減低SARS帶來之營運衝擊
    ，所推出之促銷活動，乃以「出團後團員之消費金額替代團
    費」。故在返國之前一夜（即同年月11日於澳洲某旅社內深
    夜約24時），由外甥女李麗寧告知：「全團消費金額不足時
    ，需幫忙攜帶精油」，認為是補貼團費之舉，故認事屬合理
    。並同時一再詢問：有關「入境時該物品（精油）應科稅金
    及須補稅金…等細節」。負責人（吳國安）同領隊（余玉鳳
    ）及外甥女（李麗寧）同稱：「精油係屬未明列科稅項目；
    且貨主將隨行返國，如遇應科稅金、須補稅金或有因攜帶過
    量情事，而發生有須沒入等情事，貨主將會出面處理」等理
    由說服原告。
３、大環境值SARS猖獗期間，經媒體報導燃精油可預防SARS，一
    時坊間精油價格飆漲，且精油該項產品，其本身之價格既屬
    昂貴；本團旅遊行程之中，參觀農莊時，原告所自購瓶裝「
    茶樹精油3,000㏄」（約4,000元）產地價格既不便宜。故原
    告認貨主欲搶SARS期間商機，而委託旅行社帶「精油」謀取
    利差。
４、再者本團團員之組成90%的以上為親朋好友 （如母女、舅舅
    、舅媽、叔伯、妯娌、姑嫂、同學、同事…等），不可能視
    親（友）情於不顧，為貪圖小利，而欲行運毒之實。
    原告係基於上述四點，實難對受委託攜帶之精油內容，會有
    所懷疑，遂不疑有他，將 5盒精油置於託運之行李箱中，搭
    長榮航空公司第BR-316班機攜帶入境，故案發前原告主觀的
    認知，受領隊余玉鳳所委託，攜帶入境之物品係精油，而非
    液態K他命毒品。
(二)、本案於92年 5月12日約21時30分入境時，在中正機場入境大
    廳，原告一行人在等候通關時，便衣警務人員即明令每一個
    人，將自身行李中的精油禮盒取出，並在封條加蓋手印，不
    容各人表示異議。並由臺南地檢署檢察官在現場（中正機場
    ），立即主持召開臨時偵查庭；隨後因人數眾多檢察官當場
    裁定：「團員於 3日內，分批自行前往臺北市刑事警察大隊
    製作筆錄、錄製口供」，惟原告所需抗辯之事項為：
１、本案貨主（張家榮）一下飛機即遭逮捕，除承認本批貨物為
    其所有外，並坦承如何接洽、聯繫、匯款、購買該批藥品。
    並自臺灣寄運包裝紙盒、塑膠伸縮膜…等至澳洲。及如何在
    澳洲收件，並分裝該批貨物（含包裝地點、參與人及過程）
    ，均記錄在案可考。
２、貨主為有意隱瞞受委託攜帶精油之旅行社、團員等。將外包
    裝仿造知名品牌「CRABTREE & EVELYN」， 每一瓶身貼有標
    語明示（標明品牌、重量、成份、製造廠商、日期…等），
    同時瓶身外部均有塑膠伸縮膜，從瓶口封到瓶底。
３、經查扣之精油禮盒離委託者交付原告僅離登機前 6小時，且
    值深夜整理行李期間。又經長程飛行，體力、意識力實難負
    荷。
    故本案事實證明，貨物屬張家榮無誤，企圖隱瞞原告等事實
    明顯。此點可於「0506專案之光碟（第BR-316班機登陸後，
    每一團員之行李既已蒐證，且經現場警方勘查人員須使用刀
    片始得拆開上述塑膠伸縮膜…等）及「臺北市刑事警察大隊
    筆錄及各庭審筆錄」，存證在案，可資參考。又本案由海巡
    署專辦，先期既對張家榮、陳明華…等主嫌實行監聽並有監
    聽譯文，理應對本案主嫌之犯意有所掌握。然事實上，第BR
    -316班機登陸後，每一團員之行李既已蒐證，便衣警務人員
    即明令：「每一個人，將自身行李中的精油禮盒取出，在封
    條加蓋手印，並不容各人表示異議。」
(三)、被告係依據海關緝私條例第39條第1項及第36條第1項之規定
    ，訴請法院起訴原告等攜帶管制物品入境，匿不申報，規避
    檢查。原訴願決定引用臺南地檢署檢察官92年偵字第6026、
    6027、7710及12059號起訴書， 指稱：…以往假他人之手攜
    帶違禁物品闖關之事，經常見諸媒體報導，是被告等33名團
    員對於張家榮係假手渠等從事不法行為之事，顯有預見，竟
    仍基於不確定之故意，幫助張家榮犯罪，自應負幫忙犯罪責
    云云。前揭地檢署之認定，主要以「有人代替負擔高額團費
    ，所攜帶之物品必能獲得巨額不法利益」、「假他人之手攜
    帶違禁物品闖關之事，經常見諸媒體報導」作為認定之依據
    。原告抗辯：
１、原告係將上述託帶之精油禮盒，置於託運之行李箱中以正常
    之方法攜帶入境，並未加以任何之偽裝，且依序排隊接受海
    關人員之檢查，並依便衣警務人員：「每一個人將自身行李
    中的精油禮盒取出」，即依命取出交予關員扣案。所扣案之
    貨品，屬K他命成份精純成份僅10%，必須經過「提煉」程序
    才能獲得 K他命之精純成份，則此非原告所能具備之認知。
    易言之，原告對此非但並無「注意」之能力，更無從預見毒
    品成份存在，顯然亦不具備「過失」之要件。則尤難指原告
    有攜帶第三級毒品K他命入境匿不申報或規避檢查之情事。
２、另查，「代付團費」所能獲得之利益，未必即為不法利益，
    以往亦有諸多零售商人帶團前往國外採購高單價（如：珠寶
    、精油等貨物）之貨品由團員攜帶入境。此等情形，縱認代
    付團費者所能獲得之利益屬於「不法利益」，就團員而言，
    亦無從知悉該貨品之真正成份如何。此時，要求團員對於物
    品成份負擔「不確定故意」之責任，顯然已屬過苛。
３、再者，「假他人之手攜帶違禁物品闖關之事，經常見諸媒體
    報導」固為實情；然媒體關於「攜帶毒品闖關」之相關報導
    ，其輸入地均為毒品氾濫之國家（如：緬甸、泰國）。本件
    原告係經至親召募，前往澳洲，就一般國人之認知，澳洲並
    非毒品交易盛行之地區，更未曾有自澳洲運輸毒品入境之案
    例可以參酌，如何能合理期待原告對於所攜之物有毒品之「
    不確定故意」存在？
    綜上所述，被告之處分書所引用之法律條文及案例，適用上
    顯然昧於本案事實。原告等人待法院審理後，應可獲得法院
    無罪之判決。又原告等均有良好職業、退休老者，不具化學
    專業知識背景，對於外觀上為液態精油之貨品，竟有「提煉
    」出 K他命之可能，客觀上並無「注意」之能力，更無「預
    見」之可能。原告所參與之團體旅遊，於澳洲旅遊 6天之久
    ，而非如一般運毒集團所為「抵達國外，即取貨，即返國」
    之情形。且總團費固然高達90萬元之譜，但對原告個人而言
    ，原應繳交之團費僅為 2萬餘元（SARS期間旅遊業蕭條，旅
    澳 6日之團費已大幅下跌），所獲之利益甚微，更難有「所
    攜帶之貨物有毒品成份」之認知。
(四)、又查貨主張家榮委託陳明華向澳洲MAVLAB公司所購買者原係
    KETAMAV動物用麻醉劑， 由張家榮等人將之分裝於原先備妥
    之精由瓶中，再改以精油禮盒包裝，而交付予負責人（吳國
    安）同領隊（余玉鳳），再轉託原告等人攜帶入境。因該種
    動物用麻醉劑中含有K他命成份，致被告認原告係攜帶K他命
    毒品入境，匿不申報或規避檢查，而按每公斤38萬元核估之
    貨價科罰原告。
１、惟查原告主觀上所認知者為攜帶精油入境，已如前述，而事
    實上貨主張家榮則欲私運KETAMAV動物用麻醉劑返國， 倘被
    告主張對原告處以貨價 1倍之罰鍰，亦應係按精油（如須科
    罰）或張家榮在澳洲購入動物用麻醉劑之貨價即每公斤4,80
    0元之價格加以處罰。
２、依原處分所認定： K他命起岸價格「每公斤38萬元」未有違
    誤，然本案扣案貨品成份非純屬K他命；其中K他命成份僅佔
    扣案物成份中之一小部分。是否扣除外包裝、瓶身重量…等
    ，需經何種方式「提煉」分離、萃取而獲得？經「提煉」分
    離、萃取後究竟能出多少純質 K他命？再依法定方式計算科
    罰金額？事關原告等權益，是否需更慎重並加以明示？而原
    處分及訴願決定對此卻未詳察，逕將全部貨物當成純質 K他
    命計算罰鍰金額，顯已違誤。如依被告之裁處決定：「原告
    （34人）等需科處罰鍰總價高達12,000,000元」，顯亦違反
    公平原則及比例原則。
３、本案例貨主坦承其假旅行社走私麻醉藥品，貨主及旅行社理
    應負擔違法之責，處以重罰，方能有效遏止類同事件發生。
(五)、綜上所述，爰請判決如原告訴之聲明。
二、被告陳述：
(一)、按「旅客出入國境，攜帶應稅貨物或管制物品匿不申報或規
    避檢查者，沒入其貨物，並得依第36條第 1項論處。」、「
    私運貨物進口、出口或經營私運貨物者，處貨價1倍至3倍之
    罰鍰。」分別為海關緝私條例第39條第1項及第36條第1項所
    明定。本案原告違法情節具如前事實概要欄所述，被告依上
    揭法條論處，於法並無不合。
(二)、司法院釋字第 275號解釋文特別敘明：「按人民違反法律上
    之義務而應受行政罰之行為，法律無特別規定時，雖不以出
    於故意為必要，仍須以過失為其責任要件。但應受行政罰之
    行為，僅須違反禁止規定或作為義務，而不以發生損害為其
    要件者，推定為有過失，於行為人不能舉證證明自己無過失
    時，即應受處罰。」本案原告受託攜帶物品入境，理應負有
    注意避免攜帶之物品為毒品或其他違禁品之作為義務，並依
    規定據實申報，以免受罰。惟原告竟未善盡注意義務，以致
    發生攜帶毒品入境之違法情事，縱無故意或不知情屬實，亦
    難謂無過失，依上開大法官會議解釋意旨，自不能免罰。另
    參據改制前行政法院61年判字第398號判例及56年判字第217
    號判決意旨分別略以：「凡私運貨物進出口，其行為係私運
    或經營私運者，不問貨物所有人或持有人，祇須具有私運貨
    物進出口之行為，即應予以處罰。」、「行政犯行為之處罰
    ，應以行為人為對象，原告為私運該項貨物進口之行為人，
    自應負私運進口之責任，不問該項私貨所有權究竟誰屬。」
    本案原告縱非系案貨物之所有人，惟其為私運貨物進口之行
    為人，自應依法論處，被告依前開法條論處，洵屬適法。
(三)、本案原告以前揭方式將三級毒品液態 K他命藏於「CRABTREE
    & EVELYN」牌 LAVENDER FLORAL WATER保養化妝水瓶內，核
    屬匿不申報、規避檢查之行為，已構成海關緝私條例第39條
    第 1項之處罰要件，原告違法行為，至為明確，被告依法論
    處，洵屬適法。
(四)、被告對於緝案毒品之鑑定核價，係依據內政部警政署刑事警
    察局或法務部調查局鑑驗結果，所提供個案毒品純質淨重，
    嗣由驗估處據以核價，以作為科處罰鍰之依據。按驗估處係
    專司驗估之機構，除其本身有各種貨物驗估之人才及資料外
    ，對於特殊之貨品，亦有應委請何人或何機構代為鑑定之知
    識與經驗，是以由該處驗估之貨價，具有公信力（改制前行
    政法院75年判字第952號判決）， 至於原告所提供之進口貨
    價憑證（TAX INVOICE）、匯款水單等資料，載明KETAMAV為
    動物用麻醉劑，與本案經內政部警政署刑事警察局鑑驗通知
    書刑鑑字第0920091852號函鑑定為三級毒品愷他命（KETAM-
    INE，俗稱K他命），顯有不同。本案被告依實際查驗結果，
    參據驗估處簽復價格，對原告核處上列罰鍰金額，洵無違誤
    ，且不悖公平原則及比例原則。
(五)、據上論結，原告之主張核無理由，爰請判決如被告答辯之聲
    明。
    理  由
一、按「私運貨物進口、出口或經營私運貨物者，處貨價1倍至3
    倍之罰鍰。」及「旅客出入國境，攜帶應稅貨物或管制物品
    匿不申報或規避檢查者，沒入其貨物，並得依第36條第 1項
    論處。」分別為海關緝私條例第36條第1項及第39條第1項所
    明定。
二、本件原告於92年 5月12日自澳洲搭乘長榮航空公司第BR-316
    班機入境時，經被告關員根據臺南地檢署檢察官及臺北市政
    府警察局士林分局人員通知，自原告所攜託運行李內之「C-
    RABTREE & EVELYN」牌 LAVENDER FLORAL WATER保養化妝水
    瓶內查獲液態 K他命純質淨重1,079.37公克，係屬管制物品
    ，原告顯有匿不申報，規避檢查之情事，被告爰依海關緝私
    條例第36條第1項及第39條第1項之規定， 處系案貨物貨價1
    倍之罰鍰計 410,159元，涉案貨物併沒入之。原告不服，循
    序起訴主張，案發前原告主觀的認知，受領隊余玉鳳所委託
    攜帶入境之物品係精油，而非液態 K他命毒品，遂不疑有他
    ，將 5盒精油置於託運之行李箱中，搭長榮航空公司第BR-3
    16班機攜帶入境。本案貨物屬張家榮，其企圖隱瞞原告等，
    事實明顯，此點有「0506專案之光碟」（第BR-316班機登陸
    後，每一團員之行李既已蒐證，且現場警方勘查人員須使用
    刀片始得拆開上述塑膠伸縮膜…等）及「臺北市刑事警察大
    隊筆錄及各庭審筆錄」可參。又本案由海巡署專辦，先期既
    對張家榮、陳明華…等主嫌實行監聽並有監聽譯文，理應對
    本案主嫌之犯意有所掌握。然第BR-316班機登陸後，每一團
    員之行李既已蒐證，便衣警務人員即明令「每一個人，將自
    身行李中的精油禮盒取出，在封條加蓋手印」，並不容各人
    表示異議，原告即依命取出交予關員扣案。所扣案之貨品，
    屬K他命成份精純成份僅10%，必須經過「提煉」程序才能獲
    得 K他命之精純成份，則此非原告所能具備之認知。易言之
    ，原告對此非但並無「注意」之能力，更無從預見毒品成份
    存在，顯然亦不具備「過失」之要件。則尤難指被告有攜帶
    第三級毒品 K他命入境匿不申報或規避檢查之情事。原告主
    觀上所認知者為攜帶精油入境，而貨主張家榮則欲私運KET-
    AMAV動物用麻醉劑返國，倘被告主張對原告處以貨價 1倍之
    罰鍰，亦應係按精油或張家榮在澳洲購入動物用麻醉劑貨價
    即每公斤4,800元之價格加以處罰。依原處分所認定：K他命
    起岸價格「每公斤38萬元」未有違誤，然本案扣案貨品成份
    非純屬K他命，其中K他命成份僅佔扣案物品成份中之一小部
    分。是否扣除外包裝、瓶身重量…等，需經何種方式「提煉
    」分離、萃取後究竟能出多少純質 K他命？再依法定方式計
    算科罰金額？事關原告等權益，是否需更慎重並加以明示？
    如依被告之裁處決定：「原告（34人）等需科處罰鍰總價高
    達12,000,000元」，顯亦違反公平原則及比例原則云云。
三、經查：
(一)、海關緝私條例第36條第1項及第39條第1項規定所處罰之對象
    為「旅客」，是只要「旅客」出入國境，有攜帶應稅貨物或
    管制物品匿不申報或規避檢查之情事，即應處罰，而不問其
    是否為真正之貨主。
(二)、海關緝私條例所為之處分，係屬行政罰，一經查獲違法情事
    ，即應依法論處，至其所導致違法之原因為何，要非所問，
    原告訴稱系案貨物外觀包裝完整緊密，其內之塑膠瓶排列整
    齊，從瓶口封至瓶底，如不將伸縮膜撕開，根本無法打開塑
    膠瓶乙節，縱屬實情，亦非可據以解免其應負之行政罰責。
    又原告刑事責任部分雖獲判無罪，然充其量僅能證明其尚非
    故意，仍不能證明其無過失。原告受託攜帶物品，理應負有
    注意避免所攜帶之物品為毒品或其他違禁品之作為義務，並
    依規定據實申報，以免受罰，惟原告未依前述辦理，以致發
    生前揭攜帶毒品入境之違法情事，且免費接受招待旅遊，縱
    無故意或不知情屬實，亦難謂無過失，又不能舉證證明自己
    無過失，依司法院釋字第 275號解釋：「人民違反法律上之
    義務而應受行政罰之行為，僅須違反禁止規定或作為義務，
    而不以發生損害或危險為其要件者，推定為有過失，於行為
    人不能舉證證明自己無過失時，即應受罰。」之意旨，自不
    能免罰。是原告主張其無故意或過失云云，亦不足採。
(三)、旅客出入國境，如有攜帶應稅貨物或管制物品者，應據實申
    報，如匿不申報或規避檢查者，即應予處罰，已如前述。本
    件原告自陳系爭貨物係以精油禮盒包裝完整，而置於精油禮
    盒內之精油瓶，瓶身均黏貼有顯示精油品牌與重量之標籤紙
    ，另精油瓶外部均包有塑膠伸縮膜，從瓶口一直封到瓶底，
    現場警方勘查人員係使用刀片開拆上述塑膠伸縮膜，此除據
    本案貨主即在澳洲分裝精油禮盒之張家榮證述明確外，並有
    精油瓶之相片及0506專案之蒐證光碟足憑。是依此包裝觀之
    ，不論是真正之貨主或原告，均有意使海關或他人相信系爭
    貨物為精油禮盒包裝之精油，且原告亦自認其主觀上所認知
    者為攜帶精油入境，故若原告欲為申報，其所申報者，必為
    精油，而不可能申報為 K他命。然事實上系爭貨物為含高純
    度 K他命之溶劑，則原告竟以精油禮盒完整包裝之，其為規
    避檢查，殊堪認定。故不論原告是在行李通關前或通關後被
    查獲，均已該當海關緝私條例第39條第1項及第36條第1項規
    定之處罰要件。
(四)、查獲之溶劑共有1,019瓶，以精油禮盒分裝為170盒，其中除
    1盒裝5瓶外，其餘每盒均裝6瓶，每瓶250㏄， 原告攜入5盒
    ，共30瓶。該查獲之1,019瓶溶劑， 經送請刑事警察局鑑驗
    ，刑事警察局自每盒中均各自抽取1瓶樣品鑑驗，其含K他命
    純度均為14.70%，此有該局鑑驗書附卷可稽，是原告辯稱其
    所攜入者為動物用麻醉藥或精油云云，要不足採。
(五)、又關於系爭 K他命純質重量之計算，原告與其餘34人所參加
    之旅行團，於92年 5月12日攜帶上開管制物品，為警查獲，
    全團共計查獲1,019瓶，每瓶250㏄， 每瓶瓶身約重30.93公
    克，總重為282,396.75公克，扣除瓶身後，溶劑淨重250,87
    9.08公克（282,396.75－30.93×1,019＝250,879.08），故
    每瓶溶劑平均淨重為246.20公克（250,879.08÷1,019＝246
    .20）。每名旅客攜帶者為5盒共30瓶，故每名旅客攜入30瓶
    之溶劑淨重，如依全團平均值計算，應為7,386公克（246.2
    0×30＝7,386）。而系爭溶劑含K他命之平均純度均為14.70
    %，故每名旅客攜入之K他命平均淨重應為1,085.74公克（7,
    386×14.70%＝1,085.74）。 然由於每名旅客所攜帶之30瓶
    溶劑，其每瓶填充數量未必全部相同，查獲單位為精確計，
    針對每名旅客個別攜帶之重量予以列表分別計算，此有原告
    等35人液態 K他命案件明細表附於原處分卷可稽。原告所攜
    帶之溶劑依明細表記載，其30瓶溶劑總毛重為8,270.52公克
    ，扣除瓶身重量後，溶劑淨重為7,342.62公克（8,270.52－
    30.93×30＝7,342.62），其含K他命純質重量為1,079.37公
    克（7,342.62×14.70%＝1,079.37）。是被告認定原告所攜
    帶之K他命純質淨重為1,079.37公克，洵無違誤。
(六)、被告依驗估處簽復意見，認 K他命每公斤為38萬元，從而認
    定原告攜入之 K他命價額為410,159元（380,000×1,079.37
    ÷1000＝410,159）， 固非無見。惟按行政機關就該管行政
    程序，應於當事人有利及不利之情形，一律注意，行政程序
    法第9條定有明文。 又關於私貨之估價，海關常經由海關總
    稅務司署之驗估中心辦理，該中心係專司驗估之機構，除其
    本身有各種貨物驗估之人才及資料外，對於特殊之貨品，亦
    有應委請何人或何機構代為鑑定之知識與經驗，是以由該中
    心驗估之貨價，固具有公信力（改制前行政法院75年判字第
    952 號判決參照），然上開改制前行政法院判決意旨，應在
    於強調驗估處之鑑定意見，具有專家判斷之餘地，除非有具
    體之理由，可動搖該專業審查之可信度及正確性，否則即應
    尊重其判斷。換言之，對於專家判斷，行政法院仍得據以審
    查其是否遵守相關之程序，或其判斷、評量有無違法或顯然
    不當之情事，苟有該等情事，行政法院自不受拘束（司法院
    釋字第 462號參照）。本件被告之訴訟代理人於言詞辯論時
    陳稱，驗估處係依法務部調查局92年2月27日調緝參字第092
    00048781號函檢送之「91年下半年國內毒品買賣平均價格表
    」計價，因法務部調查局未能提供當時 K他命之市場交易價
    格供參，遂比照安非他命之大盤最低價格，認定系爭 K他命
    之價格為每公斤38萬元。然此與原告庭呈法務部調查局「國
    內主要毒品市場買賣平均價格表」內所載本案案發當時 K他
    命92年上半年大盤平均價格為每公斤13萬元，有相當大之出
    入，且依毒品危害防治條例第2條第2項第2、3款規定，安非
    他命屬第二級毒品， K他命則屬第三級毒品，前者較後者之
    管制等級尤高，前者之價格依一般行情亦較後者為高，則驗
    估處竟比照安非他命之價格（縱然是大盤最低價），認定系
    爭 K他命之價格，其所謂「專家判斷」顯有不當情事，且被
    告據此對原告為顯然不利之處分，依司法院釋字第 462號解
    釋意旨，本院自得介入為司法之審查。
四、綜上所述，被告認本件處分之對象應為原告，而非貨主，原
    告攜帶管制物品 K他命入境，有過失，且有匿不申報或規避
    檢查情事各節，固非無見，惟就 K他命之價格及系爭貨物之
    完稅價格之認定既有重大瑕疵，則其據為裁罰之依據，即有
    違誤，訴願決定未予糾正，亦有未合，原告訴請撤銷訴願決
    定及原處分，為有理由，應予准許，著由被告核實查明系爭
    K他命之完稅價格，據為裁罰之基礎，以昭折服。
五、本件事證已臻明確，兩造其餘攻擊防禦方法均與本件判決結
    果不生影響，故不逐一論述，併此敘明。
據上論結，本件原告之訴為有理由， 爰依行政訴訟法第98條第3
項前段判決如主文。
中    華    民    國    95    年    10    月     4    日
                             第二庭審判長法  官 徐瑞晃
                                         法  官 蕭惠芳
                                         法  官 吳慧娟
上為正本係照原本做成。
如不服本判決，應於送達後20日內，向本院提出上訴狀並表明上
訴理由，如於本判決宣示後送達前提起上訴者，應於判決送達後
20日內補提上訴理由書（須按他造人數附繕本）。
中    華    民    國    95    年    10    月     4    日
                                         書記官 林苑珍


司法院資訊處製作；財團法人民間司法改革基金會備份。
